臺灣屏東地方法院刑事判決
111年度訴緝字第21號
公  訴  人  臺灣屏東地方檢察署檢察官
被      告  洪啓源


指定辯護人  本院公設辯護人  謝弘章
上列被告因違反毒品危害防制條例案件，經檢察官提起公訴（10
9年度毒偵字第669號、第1020號、第1043號、109年度偵字第349
1號、第4224號、第4852號、第4932號、第5486號），本院判決
如下：
    主  文
洪啓源共同販賣第二級毒品，累犯，處有期徒刑貳年陸月。
    事  實
一、洪啓源（被訴施用第二級毒品甲基安非他命犯行部分，由本
    院另為公訴不受理判決）與鄭成守（業經本院另行判決有罪
    在案）均明知甲基安非他命係毒品危害防制條例第2條第2項
    第2款所列之第二級毒品，依法不得販賣、持有，竟共同基
    於販賣第二級毒品甲基安非他命以營利之犯意聯絡，於民國
    109年3月10日10時10分前不久之某時許，周政廷以其持用之
    行動電話搭配微信通訊軟體與鄭成守所持用之門號00000000
    00號行動電話聯繫購買甲基安非他命事宜，由洪啓源代為接
    聽鄭成守上開行動電話後，洪啓源於109年3月10日10時10分
    許，在屏東縣○○鎮○○路000號後方防火巷口，交付重量0.5公
    克之甲基安非他命1包予周政廷，並當場收受新台幣（下同
    ）1,000元完成交易，其後洪啓源再將該1,000元交予鄭成守
    。嗣警方於109年4月8日5時50分許經鄭成守同意，對鄭成守
    斯時位於屏東縣○○鎮○○路000號4樓407室居所執行搜索，當
    場扣得鄭成守所有之蘋果廠牌行動電話1支（含門號0000000
    000號SIM卡1張）、電子磅秤1台、分裝袋1包，復於109年5
    月18日13時55分許經洪啟源同意，對洪啟源斯時位於屏東縣
    ○○鎮○○路0號居所執行搜索，扣得如附表所示之物。
二、案經屏東縣政府警察局東港分局報請臺灣屏東地方檢察署檢
    察官指揮暨報告後偵查起訴。
    理  由
一、按被告以外之人於審判外之言詞或書面陳述，除法律有規定
    者外，不得作為證據，刑事訴訟法第159條第1項固定有明文
    。惟被告以外之人於審判外之陳述，雖不符同法第159條之1
    至之4之規定，而經當事人於審判程序同意作為證據，法院
    審酌該言詞陳述或書面陳述作成時之情況，認為適當者，亦
    得為證據，同法第159條之5第1項，亦規定甚明。查本院下
    列所引用具傳聞性質之證據，被告洪啓源及其辯護人均同意
    有證據能力（見本院111年訴緝字第21號卷《下稱本院卷》第1
    17、151頁），基於尊重當事人對於傳聞證據之處分權，及
    證據資料愈豐富，愈有助於真實發現之理念，又本院審酌該
    等證據之作成情況，並無違法取證或其他瑕疵，且與本案均
    具關聯性，認為以之作為證據為適當，參諸上開規定，自均
    具證據能力。
二、事實認定部分：
  ㈠上揭犯罪事實，業據被告洪啓源於警詢、偵查及本院審理中
    坦承不諱（見東警偵字第10931076800號卷《下稱警卷》第11-
    20頁；偵4852卷第131-137頁；本院卷第116、151、163頁）
    ，核與證人即同案被告鄭成守、證人即購毒者周政廷分別於
    警詢、偵查中之證述相符，並有相片影像資料、屏東縣政府
    警察局東港分局林邊分駐所警員於109年2月17日製作之偵查
    報告、屏東縣政府警察局東港分局林邊分駐所警員於109年3
    月11日製作之偵查報告暨所附藥腳年籍資料、蒐證照片、車
    牌號碼000-0000號之車輛基本資料、證人周政廷與被告洪啟
    源交易毒品時之蒐證照片、屏東縣政府警察局東港分局林邊
    分駐所警員於109年3月27日製作之偵查報告、屏東縣政府警
    察局東港分局警員於109年4月6日製作之偵查報告書、屏東
    縣政府警察局東港分局林邊分駐所警員於109年4月8日製作
    之職務報告、屏東縣政府警察局東港分局林邊分駐所警員於
    109年5月13日製作之偵查報告暨所附犯罪嫌疑人一覽表、同
    案被告鄭成守犯罪事證一覽表、屏東縣政府警察局東港分局
    林邊分駐所警員於109年5月18日製作之偵查報告、屏東縣政
    府警察局東港分局林邊分駐所警員於109年5月20日製作之偵
    查報告、屏東縣政府警察局東港分局蒐證照片、指認犯罪嫌
    疑人紀錄表、犯罪嫌疑人指認表、犯罪嫌疑人真實姓名對照
    表、本院109年聲搜字000304號搜索票、自願受搜索同意書
    、屏東縣政府警察局東港分局搜索扣押筆錄、扣押物品目錄
    表、扣押物品收據、查獲同案被告鄭成守時之蒐證照片、同
    案被告鄭成守所持用門號0000000000號手機之電話紀錄表、
    查獲被告洪啟源時之蒐證照片及扣案物品照片等件在卷可稽
    ，且有同案被告鄭成守所有之蘋果廠牌行動電話1支（含門
    號0000000000號SIM卡1張）、電子磅秤1台、分裝袋1包扣案
    可佐，足認被告洪啓源前揭自白核與事實相符，得採為認定
    事實之證據。
　㈡按販賣毒品之所謂販賣行為，係行為人基於營利之目的，而
    販入或賣出毒品而言。販賣毒品者，其主觀上須有營利之意
    圖，且客觀上有販賣之行為即足構成，至於實際上是否已經
    獲利則非所問。即於有償讓與他人之初，係基於營利之意思
    ，並著手實施，而因故無法高於購入之原價出售，最後不得
    不以原價或低於原價讓與他人時，仍屬販賣行為。必始終無
    營利之意思，縱以原價或低於原價有償讓與他人，方難謂為
    販賣行為，而僅以轉讓罪論處（最高法院100年度台上字第4
    683號判決意旨參照）。次按販賣毒品乃違法行為，交易雙
    方類皆以隱匿秘密之方式而為，且毒品無公定價格，每次購
    買價量，隨時可能依雙方關係深淺、資力、需求量及對行情
    之認知、來源是否充裕、查緝是否嚴緊，購買者被查獲時供
    述來源對象之可能性風險等因素之評估，因而異其標準，機
    動調整，非可一概而論。販賣毒品之利潤所得，除經坦承犯
    行或價量俱屬明確者外，本難查得實情，是以除非別有積極
    事證，足認係以同一價量委託代買、轉售或無償贈與，確未
    牟利以外，尚難執此遽認非法販賣毒品之證據尚有不足（最
    高法院97年度台上字第1012號、97年度台上字第3557號判決
    意旨參照）。查被告洪啓源與同案被告鄭成守所為共同販賣
    第二級毒品予購毒者周政廷之過程中，既有向購毒者周政廷
    換取金錢並交付毒品，則行為外觀上顯具備販賣毒品犯行之
    構成要件，對被告洪啓源、同案被告鄭成守而言應極具風險
    性，而被告洪啓源、同案被告鄭成守與前開購毒者間復無深
    刻交情或其他密切關係，足認有從中賺取買賣價差牟利之意
    圖及事實，應屬合理認定，依上開判決意旨，概可認被告洪
    啓源及同案被告鄭成守係出於營利之意圖而為之，即屬販賣
    行為。
  ㈢綜上，本案事證明確，被告洪啓源上開犯行堪以認定，應依
    法論科。
三、論罪科刑：　　
　㈠按行為後法律有變更者，適用行為時之法律。但行為後之法
    律有利於行為人者，適用最有利於行為人之法律，刑法第2
    條第1項定有明文。查毒品危害防制條例第4條第2項、第17
    條第2項均於109年1月15日修正公布施行，並自同年7月15日
    起生效，修正前毒品危害防制條例第4條第2項係規定：「製
    造、運輸、販賣第二級毒品者，處無期徒刑或七年以上有期
    徒刑，得併科新臺幣一千萬元以下罰金。」，修正後則規定
    ：「製造、運輸、販賣第二級毒品者，處無期徒刑或十年以
    上有期徒刑，得併科新臺幣一千五百萬元以下罰金。」；又
    修正前毒品危害防制條例第17條第2項係規定：「犯第4條至
    第8條之罪於偵查及審判中均自白者，減輕其刑。」，修正
    後則規定：「犯第4條至第8條之罪於偵查及歷次審判中均自
    白者，減輕其刑。」。經比較新舊法後，以修正前毒品危害
    防制條例第4條第2項、第17條第2項規定較有利於被告洪啓
    源，是就被告洪啓源上開犯行應適用修正前之毒品危害防制
    條例第4條第2項、第17條第2項規定予以論科。
　㈡核被告洪啓源所為，係犯修正前毒品危害防制條例第4條第2
    項之販賣第二級毒品罪。被告洪啓源販賣前持有第二級毒品
    之低度行為，為其販賣之高度行為所吸收，不另論罪。
　㈢被告洪啓源與同案被告鄭成守就上開犯行，具有犯意聯絡及
    行為分擔，應論以共同正犯。
　㈣刑之加重、減輕事由： 
　⒈查被告洪啓源前因施用毒品案件，經本院以106年度訴字第84
    0號判處有期徒刑7月、4月確定，又因施用毒品案件，經本
    院先後以107年度簡字第855號判處有期徒刑4月確定、以107
    年度簡字第2036號判處有期徒刑5月確定，嗣前揭各罪刑經
    本院以108年度聲字第471號裁定定應執行有期徒刑1年5月確
    定（下稱甲案），復因施用毒品案件，經本院以108年度易
    字第385號判處有期徒刑6月確定（下稱乙案），甲、乙二案
    接續執行，於109年2月25日縮短刑期假釋出監，所餘刑期付
    保護管束，惟甲案刑期指揮書之執行期間為107年9月12日起
    至109年2月11日，故被告洪啓源於假釋出監時，甲案已執行
    完畢等情，有刑案資料查註紀錄表及臺灣高等法院被告前案紀
    錄表等件在卷可按，且被告洪啓源亦供稱：對全國前案紀錄
    表沒有意見，對檢察官引用前案查註紀錄表作為證據沒有意
    見等語（見本院卷第163-164頁），又公訴檢察官於本院審
    理時稱：被告106、107年間有施用毒品案件，執行完畢5年
    內又犯本件販賣第二級毒品，構成累犯，審酌之前被告前科
    也是毒品案件，以前是施用，此次更進階為販賣毒品，被告
    沒有因為之前的施用毒品案件反省，卻變本加厲實施本案的
    販賣毒品，請依釋字第775號意旨，被告刑罰反應力薄弱，
    請酌量加重其刑等語（見本院卷第165頁），堪認檢察官已
    就前階段被告構成累犯之事實，以及後階段應加重其刑之事
    項，有所主張並具體指出證明方法，是被告洪啓源受有期徒
    刑執行完畢後5年以內，故意再犯本件有期徒刑以上之罪，
    為累犯，本院審酌被告洪啓源於上開前案施用毒品犯行執行
    完畢後未及1月，即無視法律禁制，再犯罪質更重之販賣第
    二級毒品罪，足見被告洪啓源再犯本案確實有其特別惡性，
    且前罪之徒刑執行無成效，其對於刑罰之反應力顯然薄弱，
    然考量被告洪啓源於其所犯販賣第二級毒品犯行之法定刑度
    範圍內，審酌各項量刑事由後，已足以充分評價其於本案犯
    行所應負擔之罪責，又考量本案應適用刑法第59條規定酌減
    其刑（詳下述），爰就被告洪啓源本案所犯，不依刑法第47
    條第1項規定加重其刑，以符罪刑相當原則及比例原則。
　⒉修正前毒品危害防制條例第17條第2項規定減刑部分：
    被告洪啓源就其上開犯行，業據其於偵查及本院審理中均供
    承不諱，業如前述，爰依修正前毒品危害防制條例第17條第
    2項之規定，減輕其刑。
　⒊毒品危害防制條例第17條第1項規定減刑部分：
　　按毒品危害防制條例第17條第1項規定：「犯第4條至第8條
    、第10條或第11條之罪，供出毒品來源，因而查獲其他正犯
    或共犯者，減輕或免除其刑」旨在鼓勵下游者具體供出其毒
    品上游，擴大追查毒品來源，俾有效斷絕毒品之供給，以杜
    絕毒品泛濫。所謂「供出毒品來源，因而查獲」，係指被告
    翔實供出毒品來源之具體事證，因而使有偵查（或調查）犯
    罪職權之公務員知悉而對之發動偵查（或調查），並因而查
    獲其人、其犯行者而言。亦即，必以被告先有供述其本案毒
    品來源與嗣後偵查機關據以確實查獲其他正犯或共犯間，具
    有因果關係及關聯性，始足當之（最高法院106年台上字第3
    385號判決意旨參照）。查被告洪啓源雖於109年5月19日警
    詢時供稱其所販賣之甲基安非他命毒品來源係同案被告鄭成
    守等語（見警卷第18-19頁），惟偵查機關於偵辦本案之過
    程中，係因購毒者周政廷早於109年4月8日13時24分許經警
    調查時，即供稱係向同案被告鄭成守購買毒品，故警方並非
    因被告洪啓源之供述而查獲同案被告鄭成守等情，有臺灣屏
    東地方檢察署111年6月23日屏檢錦平109蒞4170字第1119024
    295號函1份可參（見本院卷第127頁），是同案被告鄭成守
    所涉販賣毒品部分並非因被告洪啓源之供述而查獲，意即被
    告洪啓源供出毒品來源與同案被告鄭成守遭查獲之間，尚欠
    缺先後且相當之因果關係，故被告洪啓源本案犯行並無毒品
    危害防制條例第17條第1項規定之適用。
　⒋刑法第59條部分：
　　按犯罪之情狀顯可憫恕，認科以最低刑度仍嫌過重者，得酌
    量減輕其刑，刑法第59條定有明文。所謂「顯可憫恕」，係
    指被告之犯行有情輕法重之情，客觀上足以引起一般人同情
    ，處以法定最低刑度仍失之過苛，尚堪憫恕之情形而言；而
    販賣第二級毒品罪之法定刑為無期徒刑、7年以上有期徒刑
    ，然同為販賣第二級毒品之人，其原因動機不一，犯罪情節
    未必盡同，或有大盤毒梟者，亦有中、小盤之分，甚或僅止
    於吸毒者同儕間為求互通有無之情形亦所在多有，其因販賣
    行為所獲致之利益與造成危害社會程度自屬有異，法律科處
    此類犯罪，所設之法定最低本刑不可謂不重。為達懲儆被告
    ，並可達防衛社會之目的者，自須依客觀之犯行與主觀之惡
    性二者加以考量其情狀，是否有可憫恕之處，適用刑法第59
    條之規定酌量減輕其刑，期使個案裁判之量刑符合比例原則
    。查被告洪啓源與同案被告鄭成守共犯如事實欄一所示販賣
    第二級毒品犯行，對於社會之危害固屬非微，惟被告洪啓源
    僅係代為接聽同案被告鄭成守之電話後交付毒品，並於收取
    價金後全數轉交予同案被告鄭成守，被告洪啓源於本案中顯
    係基於次要地位，且販賣次數只有1次，所販賣之毒品數量
    尚微，亦未朋分販毒所得，其危害社會之程度顯較同案被告
    鄭成守為輕，參以被告洪啓源前未有販賣毒品之犯罪紀錄，
    有其臺灣高等法院被告前案紀錄表1份附卷可考，倘就被告
    洪啓源上開販賣第二級毒品犯行，經以修正前毒品危害防制
    條例第17條第2項規定減輕其刑後，處以法定最低刑度3年6
    月有期徒刑，仍稍嫌過重，客觀上足以引起一般人之同情，
    爰依刑法第59條規定，就被告洪啓源上開販賣第二級毒品犯
    行，酌減其刑，並依法遞減之。
　㈤爰以行為人之責任為基礎，審酌甲基安非他命係列管毒品，
    具有高度成癮性，戕害國人身心健康、危害社會秩序至鉅，
    向為國法所厲禁，被告洪啓源猶無視國家杜絕毒品犯罪之禁
    令，恣意販售營利，法治觀念薄弱，行為偏差，應嚴予非難
    ，惟念其坦承犯行之犯後態度，復考量被告洪啓源之犯罪分
    工情形、參與程度，兼衡被告洪啓源之前科素行（見卷附臺
    灣高等法院被告前案紀錄表，其中構成累犯部分不予重覆評
    價）、犯罪之動機、目的、手段、販賣第二級毒品之對象、
    次數、金額、犯罪所生之危害及檢察官對量刑之意見（見本
    院卷第165頁）等一切情狀，量處如主文所示之刑。
四、沒收： 
  ㈠扣案之同案被告鄭成守所有之蘋果廠牌行動電話1支（含門號
    0000000000號SIM卡1張）、電子磅秤1台及分裝袋1包，均係
    同案被告鄭成守所有供其與被告洪啓源上開販賣第二級毒品
    犯行所用之物，業據被告洪啓源、同案被告鄭成守分別供承
    在卷（見本院卷第116頁；本院109年度訴字第568號卷第138
    頁），是被告洪啓源並無上開物品之處分權，且此亦經本院
    另對同案被告鄭成守為沒收之宣告，自無庸在被告洪啓源罪
    刑項下諭知沒收。
  ㈡被告洪啓源於本案販賣第二級毒品犯行所收取之販毒價金1,0
    00元，均已全數交予同案被告鄭成守，業據被告洪啓源、同
    案被告鄭成守分別供承在卷（見本院卷第116頁；本院109年
    度訴字第568號卷第138頁），是被告洪啓源實際上既未分得
    犯罪所得，即毋庸宣告沒收。
  ㈢另扣案如附表所示之物，被告洪啓源於本院審理時陳稱該等
    物品皆與本案販賣第二級毒品犯行無涉（見本院卷第116頁
    ），復無積極證據足認與本案犯行具有關聯性，爰均不予宣
    告沒收。
據上論斷，依刑事訴訟法第299條第1項前段，判決如主文。
本案經檢察官吳政洋提起公訴，檢察官葉幸眞、洪綸謙到庭執行
職務。
中　　華　　民　　國　　111 　年　　9 　　月　　30　　日
                  刑事第三庭  審判長法  官  莊鎮遠
                                    法  官  陳茂亭
                                    法  官  曾思薇
以上正本證明與原本無異。
如不服本判決應於收受判決後20日內向本院提出上訴書狀，並應
敘述具體理由；其未敘述上訴理由者，應於上訴期間屆滿後20日
內向本院補提理由書（均須按他造當事人之人數附繕本）「切勿
逕送上級法院」。
中　　華　　民　　國　　111 　年　　9 　　月　　30　　日
                                    書記官  盧建琳 
附表
編號 物品 數量          備註 1 甲基安非他命 1 台 含袋毛重3.57公克。 2 甲基安非他命 1 包 含袋毛重1.91公克。 3 吸食器 1 組  4 藥鏟 1 支  5 電子秤 1 只  6 電子秤 1 只  7 夾鏈袋 1 包  8 夾鏈袋 1 包  9 車牌號碼000-0000號自小客車 1 台  10 現金 8,700元  
附錄論罪科刑法條：
【修正前毒品危害防制條例第4條】
製造、運輸、販賣第一級毒品者，處死刑或無期徒刑；處無期徒
刑者，得併科新臺幣二千萬元以下罰金。
製造、運輸、販賣第二級毒品者，處無期徒刑或七年以上有期徒
刑，得併科新臺幣一千萬元以下罰金。
製造、運輸、販賣第三級毒品者，處七年以上有期徒刑，得併科
新臺幣七百萬元以下罰金。
製造、運輸、販賣第四級毒品者，處五年以上十二年以下有期徒
刑，得併科新臺幣三百萬元以下罰金。
製造、運輸、販賣專供製造或施用毒品之器具者，處一年以上七
年以下有期徒刑，得併科新臺幣一百萬元以下罰金。
前五項之未遂犯罰之。